臺灣臺中地方法院交通事件裁定　　　　 96年度交聲字第809號
原處分機關　　交通部公路總局臺中區監理所
異　議　人
即受處分人　　甲○○
上列受處分人因違反道路交通管理處罰條例案件，對於交通部公
路總局臺中區監理所民國94年11月2 日所為之裁決（中監違字第
裁60-G3E000846 號裁決書），聲明異議，本院裁定如下：
       主   文
原處分撤銷。
甲○○不罰。
       理   由
一、原處分機關裁決意旨：異議人即受處分人甲○○（以下稱受
    處分人）所有之MU-4336 號車於92年9 月18日17時23分在臺
    中市○○路有『在多車道不依規定駕車』情形，臺中市警察
    局第五分局遂以中市警交字第G3E000846 號通知單舉發，並
    按法定地址『臺中市○○區○○路1 段392 號』寄送，退件
    後，依行政程序法第74條規定辦理寄存送達，因逾期未繳納
    罰鍰，本所依規定於94年11月2 日以中監違字第裁60-G3E00
    0846號裁決書裁決，並委由臺中軍功郵局辦理寄存送達及依
    裁決書處罰主文執行註銷駕照處分。另本案於92年9 月18日
    違規（違規案件依法有3 個月舉發期，不可能當天違規、當
    天入案），原舉發單位沖洗照片、審核後，始於92年10月1
    日登錄電腦，故受處分人於92年9 月26日過戶時，舉發單位
    尚未完成前置作業及鍵入電腦規檔，本所辦理過戶人員查無
    違規，依規定即受理過戶登記。綜上，本所依法裁處應無違
    誤等語。
二、受處分人異議意旨：受處分人於92年9月18日17時23分駕駛
    車號MU-4336 號自小客車行駛於臺中市○○路時，因違反道
    路交通管理處罰條例第45條第1 項第4 款『多車道不依規定
    駕車』，遭臺中市警察局第五分局以中市交警字第
    G3E000846 號違規單逕行舉發，並處罰鍰新臺幣900 元。因
    本案舉發單位係於92年10月1 日鍵檔入案，該車於92年9 月
    26日辦理過戶時尚無此違規案件登載入案，致使受處分人無
    法得知有此違規案件; 又依行政程序法第74條規定『送達，
    不能依前二條規定為之者，得將文書寄存送達地之地方自治
    或警察機關，並作送達通知書兩份，一份黏貼於應受送達人
    住居所、事務所、營業所或其就業處所門首，另一份交由鄰
    居轉交或置於該送達處所信箱或其他適當位置，以為送達』
    。但受處分人一直未曾於住居或其就業處所之門首上發現送
    達通知書，更無由鄰居之處轉交或發現有置於信箱或其他適
    當位置知道有此通知書。因行政單位之送達程序疏失，有違
    行政程序法第74 條 之規定，導致受處分人之駕駛執照被監
    理機關逕行註銷，為此臺中區監理所所為之處分，顯有錯誤
    ，為此狀請撤銷原處分，因此聲明異議等語。
三、(一)按違反道路交通管理處罰條例之行為，自行為成立之日起
     ；行為有連續或繼續之狀態者，自行為終了之日起，逾3個
     月不得舉發，道路交通管理處罰條例第90條第1項定有明文
     。本條立法理由係在促使受處分人得提早確定其可取得法
     律救濟之地位，並亦在督促處罰單位提升其行政效率。
   (二)次按違反道路交通管理事件統一裁罰基準及處理細則第11條
     第1項第3款規定：「行為人有本條例之情形者，應填製舉發
     違反道路交通管理事件通知單，並於被通知人欄予以勾記，
     其通知聯依下列規定辦理....：三、逕行舉發者，應按已查
     明之資料填註車牌號碼、車輛種類、車主姓名或地址，並於
     通知單上方空白處加註逕行舉發之文字後，由舉發機關送達
     被通知人。」明文規定逕行舉發之舉發通知單應送達於被通
     知人；且處理違反道路交通管理事件，有關文書送達之程序
     ，依行政程序法之規定，違反道路交通管理事件統一裁罰基
     準及處理細則第5 條定有明文，是逕行舉發通知單之送達程
     序應依行政程序法規定行之。而送達，不能依行政程序法
     第72、73條規定為之者，得將文書寄存送達地之地方自治
     或警察機關，並做送達通知書兩份，1 份黏貼於應受送達
    人住居所、事務所、營業所或其就業處所門首，另1份交由
    鄰居轉交或置於該送達處所信箱或其他適當位置，以為送達
    。前項情形，郵政機關為送達者，得將文書寄存於送達地之
    郵政機關；寄存機關自收受寄存文書之日起，應保存3 個月
    ，行政程序法第74條亦有明文。
  (三)再按公法上有特定相對人之意思表示或意思通知，除法律有
    特別規定者外，在非對話為之者，應以達到相對人時生效，
    所謂達到，乃在使相對人居於可得瞭解之狀態為已足，此在
    法理上應為當然之解釋（行政法院68年度判字第838 號裁判
    意旨參照)。又行政程序法就行政機關所為有特定相對人之
    書面行政處分或行政行為之送達，於第67條至第91條定有明
    文規定，同法第110條第1項復明定：「書面之行政處分自送
    達相對人及已知之利害關係人起；書面以外之行政處分自以
    其他適當方法通知或使其知悉時起，依送達、通知或使知悉
    之內容對其發生效力」。前揭違反道路交通管理事件統一裁
    罰基準及處理細則第5條既有如上所述之明文規定，且交通
    裁罰事件中相關行政機關所為之行政行為，並非屬行政程序
    法第3條第2項、第3項所列舉之得排除行政程序法適用之行
    政機關或行政行為，而交通違規行為之舉發在性質上復屬公
    法上有相對人之書面意思通知，故自應適用行政程序送達之
    規定，並依前開行政法院判決之見解及行政程序法第110條
    第1項之規定，以書面之舉發通知依行政程序法之規定送達
    於受通知人時，始完成舉發程序而發生效力。換言之，所謂
    舉發，非僅以舉發機關掣單告發為足，尚須向受處分人為合
    法送達後，方得謂完成舉發行為。
四、查本件受處分人所有之MU4336號車於92年9月18日在臺中市
    ○○路因『在多車道不依規定駕車』之違規行為，有中市警
    交字第G3E000846號舉發通知單、採證照片各一紙附卷可按
    ，然稽卷附上揭舉發通知單之臺中市警察局第五分局送達證
    書所載，郵政機關人員固有於93年2月12日將該舉發通知單
    寄存於『54郵（支）局』，惟該送達證書上印製之『並做成
    通知書2份，1份黏貼於應受送達人住居所、事務所、營業所
    或其就業處所門首，1份□交由鄰居轉交或□置於該送達處
    所信箱或其他適當位置，以為送達』法律用語之例稿文句，
    並未在□框格內做任何勾選，以致送達人員究有無製作送達
    通知書『2份』，及其中『第2份』是否交由鄰居轉交或置於
    該送達處所信箱或其他適當位置，均不明確，則該舉發通知
    單是否依行政程序法第74條規定，確實踐行寄存送達程序，
    而發生送達之效力，尚有疑義。次查，寄存送達固為法定之
    送達方法之一，但仍須在法定告發期限內為之，始能免除告
    發逾期之違法，惟本件舉發機關於93年2 月12日始將舉發通
    知單寄存送達於54郵（支）局時，與違規行為成立之日即92
    年9 月18日，顯已逾3 個月之舉發期限，縱使認上開送達人
    員確有踐行寄存送達程序，而生送達效力，依首揭說明，仍
    不得於逾舉發期限後，予以舉發、裁罰，原處分機關逕予裁
    處，於法有違。本件異議為有理由，應予撤銷，並由本院另
    為受處分人不罰之諭知。
五、據上論斷，依道路交通管理處罰條例第87條第2項，道路交
    通案件處理辦法第20條前段 ，裁定如主文。
中　　華　　民　　國　　96　　年　　12　　月　　20　　日
                    交通法庭    法  官  陳慧珊
上正本證明與原本無異。
如不服本裁定應於送達後5日內向本院提出抗告狀。
                                書記官  施玉卿
中　　華　　民　　國　　96　　年　　12　　月　　20　　日
